【裁判字號】    98,易,32
【裁判日期】    980227
【裁判案由】    詐欺
【裁判全文】
臺灣彰化地方法院刑事判決                98年度易字第32號
公  訴  人  臺灣彰化地方法院檢察署檢察官
被      告  甲○○
上列被告因詐欺案件，經檢察官提起公訴（97年度偵字第10661
號），本院判決如下：
    主  文
甲○○幫助意圖為自己不法之所有，以詐術使人將本人之物交付
，處有期徒刑陸月，如易科罰金，以新臺幣壹仟元折算壹日。
    犯罪事實
一、甲○○明知依一般社會生活之通常經驗，均能預見若將個人
    之存摺、帳戶交付予他人使用，該他人有可能以所取得之存
    摺、帳戶遂行財產上犯罪之目的，竟為圖私利，乃基於縱若
    取得其所提供之存摺、提款卡之人，自行或轉交他人用以實
    施犯罪，供作被害人匯款之用，仍不違背其本意之幫助詐欺
    取財之不確定故意，於民國97年7 月中旬某日，在彰化縣彰
    化市空軍一號巴士站，將以其名義開立之中國信託商業銀行
    股份有限公司（以下簡稱中國信託銀行）000-000000000000
    00號帳戶之提款卡、密碼，利用郵寄之方式交予某年籍不詳
    之詐欺集團成員，自稱「劉建明」之成年男子，供其所屬之
    詐欺集團充作匯款帳戶之用，嗣於同年7 月16日下午某時，
    以電話聯絡乙○○○，向乙○○○謊稱其先前電視購物之設
    定有誤，需操作提款機以解除錯誤設定云云，致乙○○○陷
    於錯誤，而於同日下午9 時24分許，依詐欺集團成員之指示
    ，前往高雄縣岡山鎮○○路388 號中國信託銀行操作提款機
    ，將新臺幣（下同）9000元匯入甲○○上開帳戶內，並隨即
    遭詐欺集團成員以提款卡提領一空。嗣因乙○○○發覺有異
    ，始知受騙並報警循線查知上情。
二、案經乙○○○訴由彰化縣警察局彰化分局報請臺灣彰化地方
    法院檢察署檢察官偵查起訴。
    理  由
一、按被告以外之人於審判外之陳述，雖不符刑事訴訟法第159
    條之1 至第159 條之4 之規定，而經當事人於審判程序同意
    作為證據，法院審酌該言詞陳述或書面陳述作成時之情況，
    認為適當者，亦得為證據。當事人、代理人或辯護人於法院
    調查證據時，知有第159 條第1 項不得為證據之情形，而未
    於言詞辯論終結前聲明異議者，視為有前項之同意，刑事訴
    訟法第159 條之5 定有明文。立法意旨在於傳聞證據未經當
    事人之反對詰問予以核實，原則上先予排除。惟若當事人已
    放棄反對詰問權，於審判程序中表明同意該等傳聞證據可作
    為證據；或於言詞辯論終結前未聲明異議，基於尊重當事人
    對傳聞證據之處分權，及證據資料愈豐富，愈有助於真實發
    見之理念，且強化言詞辯論主義，使訴訟程序得以順暢進行
    ，上開傳聞證據亦均具有證據能力。查本案全部卷證，公訴
    人及被告均不爭執其證據能力，本院復衡以該等供述證據作
    成時之情況，應為適當，是可認後述所引用證據之證據能力
    均無疑義，合先敘明。
二、訊據被告甲○○固坦承申辦及寄送上開帳戶提款卡予自稱「
    劉建明」之成年男子等情不諱，惟矢口否認有何幫助詐欺之
    犯行，辯稱：「伊係為上網援交，對方告知要先用虛擬帳戶
    確認身分，於是伊就依照對方指示操作提款機，後來對方跟
    伊說伊操作程序有錯誤，錢卡在虛擬帳戶裏，對方又叫伊把
    錢放在無卡交易存款機依指示操作，但是錢還是卡在虛擬帳
    戶，對方要伊賠償，伊想要拿回錢，對方又說可以錢咬錢之
    方式將錢拿回來。後來因為伊這邊沒有錢再繼續操作，對方
    就提議伊將提款卡連同密碼直接寄過去給他操作」云云。惟
    查：
    （一）上開詐騙集團成員於97年7 月16日下午某時，以電話
          聯絡乙○○○，向乙○○○謊稱其先前電視購物之設
          定有誤，需操作提款機以解除錯誤設定，致告訴人陷
          於錯誤，而於同日下午9 時24分許，依詐欺集團成員
          之指示，前往高雄縣岡山鎮○○路388 號中國信託銀
          行操作提款機，將9000元匯入被告上開帳戶內之事實
          ，業據告訴人於警詢時證述綦詳，並有中國信託銀行
          自動櫃員機交易明細單、被告上開帳戶基本資料表、
          歷史交易明細表等件附卷可稽，是上開被告之帳戶乃
          詐欺集團作為詐騙被害人匯入款項之事實，應堪認定
          。
    （二）被告雖另以前揭情詞置辯，惟查，被告現為大學在學
          生，且其於本院審理時自承曾經操作過自動櫃員機，
          亦明瞭提款卡之功能，足認被告並非毫無日常生活經
          驗之人，則豈有輕易相信透過操作金融機構即能確認
          身分之理？再者，苟如被告所辯因聽信詐欺集團指示
          交寄上開帳戶提款卡及密碼，目的係為匯入卡在虛擬
          帳戶之現金云云，然參以提款卡及提款密碼之功能，
          主要在於提領存款，被告將提款卡及密碼均交予詐欺
          集團，則豈非任由詐欺集團成員全數提領由他帳戶匯
          入之款項？是被告所辯已與常情不符，難以採信。其
          次，依證人粘雅惠於偵查中之證述，可知被告於97年
          8 月間，即受警方通知前往製作警詢筆錄前，早已知
          悉上開帳戶遭利用為人頭帳戶，並於同年10月間便可
          重新申請等情，益徵被告辯稱單純受騙而交付上開帳
          戶之辯解不足採信。從而，被告確有將上開中國信託
          銀行帳戶之提款卡（含密碼）提供予詐欺集團使用無
          疑。
    （三）按刑法上之故意，分直接故意（確定故意）與間接故
          意（不確定故意），「行為人對於構成犯罪之事實，
          明知並有意使其發生者」為直接故意，「行為人對於
          構成犯罪之事實，預見其發生而其發生並不違背其本
          意者」為間接故意。查現今社會金融帳戶之申請甚為
          簡易方便，亦無信用問題，如有使用帳戶之需要，自
          可自行開戶，衡情當無向他人收購帳戶使用之理。且
          無正當合理之理由收購與其無身分、財產上利害關係
          者之帳戶使用，收購者在無相當信任關係下，須冒存
          摺內款項，遭被收購者以補發存摺、提款卡後領用之
          風險，洵非正當之交易所必要，是以在無相當信任關
          係下，無特定營業場所之人隱匿自己身分而收購不特
          定人之帳戶存摺、提款卡，依一般人通常之知識、經
          驗，均應已認知收購存摺者欲藉收購存摺為財產性犯
          罪。況邇來利用人頭帳戶詐欺取財之犯罪類型層出不
          窮，該等犯罪，多數均利用人頭帳戶作為出入帳戶，
          並經媒體廣為披載，被告係成年且智力成熟之人，對
          此應知之甚詳，其竟仍交付上開帳戶予不詳姓名、年
          籍之人使用，自有容任不詳年籍之人利用其帳戶犯財
          產上犯罪之不確定故意，當無疑義。
三、按刑法上之幫助犯，係對於犯罪與正犯有共同之認識，而以
    幫助之意思，對於正犯資以助力，而未參與實施犯罪之行為
    者而言（最高法院75年度臺上字第1509號、84年度臺上字第
    5998號、88年度臺上字第1270號判決參照）；是以，如未參
    與實施犯罪構成要件之行為，且係出於幫助之意思提供助力
    ，即屬幫助犯，而非共同正犯。查被告單純提供帳戶予他人
    詐欺犯罪使用，並不等同於向被害人施以欺罔之詐術行為，
    且亦無證據證明被告參與詐欺取財犯行之構成要件行為，顯
    係基於幫助他人詐欺財物之犯意而為之，且其所為提供帳戶
    予他人之行為係屬詐欺取財罪構成要件以外之行為，其既以
    幫助他人犯罪之意思而參與犯罪構成要件以外之行為，核其
    所為，係犯刑法第30條第1 項、刑法第339 條第1 項之詐欺
    取財罪之幫助犯，爰依刑法第30條第2 項規定，按正犯之刑
    減輕之。爰審酌被告率然提供金融機構帳戶予他人犯罪使用
    ，造成遭受詐騙之人追查實際犯罪行為人發生阻礙，對於社
    會治安仍具有相當之危害性，及其犯罪動機、目的、手段、
    於偵審中仍矢口否認犯行，態度不佳，復衡量其智識程度、
    生活狀況等一切情狀，量處如主文所示之刑，並諭知易科罰
    金之折算標準，以示懲儆。
據上論斷，應依刑事訴訟法第299 條第1 項前段，刑法第30條第
1 項前段、第2 項、第339 條第1 項、第41條第1 項前段，刑法
施行法第1 條之1 第1 項、第2 項前段，判決如主文。
本案經檢察官張聖傳到庭執行職務。
中    華    民    國    98    年    2     月    27    日
                  刑事第七庭    審判長法官  簡璽容
                                法      官  黃玉齡
                                法      官  胡宜如
以上正本證明與原本無異。
如不服本判決應於收受判決後10日內向本院提出上訴書狀，並應
敘述具體理由。其未敘述上訴理由者，應於上訴期間屆滿後20日
內向本院補提理由書（均須按他造當事人之人數附繕本）「切勿
逕送上級法院」。
告訴人或被害人對於判決如有不服具備理由請求檢察官上訴者，
其上訴期間之計算係以檢察官收受判決正本之日期為準。
中    華    民    國    98    年    2     月    27    日
                                書  記  官  林淑文
附錄本案論罪科刑法條：
中華民國刑法第339條
意圖為自己或第三人不法之所有，以詐術使人將本人或第三人之
物交付者，處5 年以下有期徒刑、拘役或科或併科1 千元以下罰
金。
以前項方法得財產上不法之利益或使第三人得之者，亦同。
前二項之未遂犯罰之。


司法院資訊處製作；財團法人民間司法改革基金會備份。
